【裁判字號】    92,交上易,90
【裁判日期】    920912
【裁判案由】    業務過失傷害
【裁判全文】
臺灣高等法院高雄分院刑事判決                    九十二年度交上易字第九號
    上  訴  人  臺灣高雄地方法院檢察署檢察官
    被      告  甲○○
右上訴人因被告業務過失傷害案件，不服臺灣高雄地方法院九十一年度交易字第五八
一號中華民國九十二年三月十七日第一審判決（起訴案號：臺灣高雄地方法院檢察署
九十一年度偵字第一六八八八號），提起上訴，本院判決如左：
      主  文
上訴駁回。
      事  實
一甲○○係計程車司機，為從事駕駛業務之人，其所考領之小型車職業駕駛執照已於
  民國九十年九月二十日遭吊銷，其後並未再考領，為無職業小型車駕駛執照之人，
  竟於九十一年二月二十七日上午八時五十分許，駕駛車牌號碼ＺＥ—四七一營業用
  小客車搭載乘客，沿高雄市三民區○○○路快車道由南向北行駛，途經十全路交岔
  口時，因乘客表示欲在該路口下車，乃自快車道變換至慢車道，其本應注意在超過
  四車道之道路變換車道時，應讓直行車先行，並注意安全距離，以避免交通事故之
  發生，且依當時天候晴朗、日間自然光線充足、路面乾燥、無缺陷、無障礙物、視
  距良好，依其智識能力並無不能注意之情事，竟疏於注意讓直行車先行及保持安全
  距離，即貿然自快車道駛入慢車道，其駕駛之上開車輛右側車身，因而擦撞沿民族
  一路同向（即由南向北）行駛於慢車道，乙○○所騎乘之車牌號碼ＸＺＯ—六八七
  重型機車左手把，致乙○○人車倒地，受有左鎖骨骨折之傷害。
二案經乙○○訴由高雄市政府警察局三民第二分局移送臺灣高雄地方法院檢察署檢察
  官偵查起訴。
      理  由
一被告甲○○經合法傳喚未到庭陳述，茲據被告於原審審理時固坦承於前揭時間駕駛
  營業用小客車搭載乘客行經上開路口，因乘客要求而自快車道變換至慢車道之事實
  ，惟矢口否認有何業務過失傷害犯行，辯稱：當時其有顯示方向燈，並未與告訴人
  發生碰撞，係告訴人煞車不及自行倒地，其發現告訴人倒地後有倒車欲將告訴人送
  醫云云。
二經查：
(一)右揭事實，業據告訴人乙○○指訴綦詳（見原審卷第七十七頁至第七十八頁），並
  有博正醫院診斷證明書、高雄市○○○○○道路交通事故調查報告表、現場相片四
  張（見警卷第三頁、第五頁至第八頁）附卷可稽。又依道路交通事故調查報告表所
  繪之現場圖，慢車道上有機車刮地痕九點二公尺，刮痕起點距路邊四點八公尺，往
  右側斜向至距路邊一點八公尺處，則由此刮地痕之長度、延伸方向，參以雙方行進
  方向、路線等綜合研判，應可認定被告駕車自快車道變換至慢車道時曾與告訴人所
  騎乘之機車發生碰撞，二車並未保持安全距離，被告辯稱並未與告訴人所騎乘之機
  車發生碰撞云云，顯為事後卸責之詞而不足採信。
(二)按汽車在超過四車道之道路行駛變換車道時，應讓直行車先行，並注意安全距離，
  道路交通安全規則第九十八條第一項第六款、第三項定有明文，此為駕駛人應注意
  並確實遵守之事項。被告於駕車時自應注意該規定並確實遵守之，且本件交通事故
  發生時天候晴朗、日間自然光線充足、路面乾燥、無缺陷、無障礙物、視距良好，
  依被告之智識能力又無不能注意之情事，被告竟仍疏未注意遵守上開規定而貿然自
  快車道變換至慢車道，則其駕駛行為有過失甚明，且國立交通大學行車事故鑑定結
  果亦同此認定，此有該大學行車事故鑑定意見書附卷可憑（見原審卷第八十二頁）
  。本件告訴人之受傷係因被告之過失行為所致，二者間顯有相當因果關係。是以，
  本件事證已臻明確，被告犯行洵堪認定。
三核被告所為，係犯刑法第二百八十四條第二項前段因業務上之過失傷害罪。又被告
  所考領之小型車職業駕駛執照已於九十年九月二十日遭吊銷，其後，被告並未再考
  領一節，有證號查詢汽車駕駛人資料（見原審卷第九十四頁）、前開道路交通事故
  調查報告表可佐，足認被告於本件交通事故發生時並無駕駛執照，其於無駕駛執照
  之情形下猶駕車，且因而致人受傷，依法應負刑事責任，應依道路交通管理處罰條
  例第八十六條第一項規定加重其刑。
四被告犯罪事證既明，原審法院依據道路交通管理處罰條例第八十六條第一項，刑法
  第二百八十四條第二項前段、第四十一條第一項，罰金罰鍰提高標準條例第一條前
  段、第二條，並審酌被告有二次公共危險前科，有卷附之臺灣高等法院被告全國前
  案紀錄表可按，素行非佳，猶不知謹慎駕車，肇事造成告訴人受傷，且迄今未賠償
  告訴人之損失，犯罪後仍圖卸刑責，惟念其係因一時疏忽失慮而肇事，告訴人所受
  傷害非重等一切情狀，量處有期徒刑三月，並諭知如易科罰金以三百元折算一日之
  折算標準，以資懲儆。其認事用法均無違誤，量刑亦稱允妥，檢察官上訴意旨指摘
  原判決量刑過輕，為無理由，應予駁回。
五被告經合法傳喚，無正當理由不到庭，不待其陳述，逕行判決。
據上論斷，應依刑事訴訟法第三百六十八條、第三百七十一條，判決如主文。
本案經檢察官張其主到庭執行職務。
中      華      民      國     九十二     年     九     月     十二     日
                              臺灣高等法院高雄分院刑事第六庭
      審判長法官  王憲義
                                        法官  張意聰
                                        法官  謝靜雯
右正本證明與原本無異。
不得上訴。
                                  法院書記官  廖素珍
中      華      民      國     九十二     年     九     月     十二     日
附錄本判決論罪之法條：
刑法第二百八十四條第二項
從事業務之人，因業務上之過失傷害人者，處一年以下有期徒刑、拘役或一千元以下
罰金，致重傷者，處三年以下有期徒刑、拘役或二千元以下罰金。


司法院資訊處製作；財團法人民間司法改革基金會備份。
